臺灣臺中地方法院交通事件裁定　　　 100年度交聲字第2540號
原處分機關　交通部公路總局臺中區監理所
異　議　人
即受處分人　林坤榮即建順砂石行
上列異議人即受處分人因違反道路交通管理處罰條例案件，對於
交通部公路總局臺中區監理所民國100年8月18日所為之處分（原
處分案號：中監違字第裁60-GH0000000號），聲明異議，本院裁
定如下：
    主  文
異議駁回。
    理  由
一、原處分意旨略以：異議人即受處分人林坤榮即建順砂石行（
    下稱異議人）所有車牌號碼006-RX號自用大貨車，由林志
    峰駕駛於民國100年7月8日10時34分許，行經臺中市○○路
    ○段978號前，經臺中市政府警察局第六分局（下稱原舉發
    機關）警員 以「裝載砂石，未依規定使用砂石專用車（禁
    止通行）」之違規事由，當場攔停舉發，並開立中市警交字
    第GH0000000號舉發違反道路交通管理事件通知單（下稱舉
    發違規通知單）。茲異議人於期限內到案並提出申訴，經原
    處分機關函請原舉發機關調查結果，仍認有上開違規行為，
    原處分機關遂於100年8月18日以中監違字第裁60-GH0000000
    號裁決書，依違反道路交通管理處罰條例第29條之1第1項規
    定，裁處異議人罰鍰新臺幣（下同）6萬元。
二、本件聲明異議意旨略以：異議人自經營環保清除業務以來，
    盡力跟上環保法規範，如裝設車輛監控系統、廢棄物清理計
    畫書、參與環保署舉辦的各項研討及訓練等，就是希望在經
    營獲利同時更能為環保盡心力。而本件由林志峰駕駛車牌號
    碼006-RX號環保清運車至工地清運土木建築廢棄物（含小部
    分土方）經警取締，駕駛人要求警員陪同至廢棄物處理場傾
    倒後再確認是否開罰，警方不同意且執意開罰後再申訴，此
    種態度實在令人不服。異議人接到罰單除向監理單位進行申
    訴，亦向行政院環保署陳情，經環保署回覆表示關於道路交
    通管理處罰條例29條之1規定已有在研議修正，並聲明廢棄
    物污泥僅外觀與「砂石、土方」類似，本質與產源均與「砂
    石、土方」不同，應將載運廢棄物污泥排除適用等情。而異
    議人亦同意環保署的說明，由產源來認定，砂石行或土資廠
    生產應出屬「砂石、土方」，經營造工程產出應屬「D-0599
    土木或建築混合物」，爰斟酌情節給予合理之裁罰結果等語
    。
三、按裝載砂石、土方未依規定使用專用車輛或其專用車廂未合
    於規定或變更車廂者，處汽車所有人4萬元以上8萬元以下罰
    鍰，並當場禁止通行，道路交通管理處罰條例第29條之1第1
    項定有明文。次按裝載砂石、土方之傾卸式大貨車及傾卸式
    半拖車貨廂容積應合於規定，並應於貨廂兩邊之前方標示貨
    廂內框尺寸，其字體尺度、字樣及標示方式由交通部另定之
    ，且貨廂外框顏色應使用臺灣區塗料油漆工業同業公會塗料
    色卡編號1之19號黃顏色，道路交通安全規則第39條第20款
    、第42條第1項第14款、第15款亦分別定有明文。復按裝載
    砂石、土方之傾卸框式大貨車及傾卸框式半拖車，應依裝載
    砂石土方車輛使用專用車輛或專用車廂規定使用專用車輛或
    專用車廂，違者依道路交通管理處罰條例第29條之1規定處
    罰，裝載砂石土方車輛使用專用車輛或專用車廂規定第2條
    定有明文，且依該規定第第3條規定：「裝載砂石、土方之
    傾卸框式大貨車及傾卸框式半拖車，公路監理機關檢驗查核
    其已依規定裝設下列裝置及標示者，即登檢為砂石專用車：
    ．．．（六）貨廂外框顏色依據道路交通安全規則第42條第
    1項第15款辦理。．．．（八）貨廂正後方依據道路交通安
    全規則第42條第1項第3款規定以黑色字體加漆號牌2.5倍之
    車輛牌照號碼。．．．」。再者，依據內政部訂頒之「營建
    剩餘土石方處理方案」規定，營建工程剩餘土石方之種類包
    括建築工程、公共工程及建築物拆除工程施工所剩之剩餘泥
    、土、砂、石、磚、瓦、混凝土塊。
四、經查：
（一）按獨資商號並無獨立之人格，以該商號為營業，所生權利
      義務仍歸諸出資之個人，是商號與個人名稱雖異，實非不
      同權利義務主體（行政法院74年度判字第1392號判決意旨
      參照）。查本件受處分人「建順砂石行」係獨資商號，其
      負責人為林坤榮，及車牌號碼006-RX號自用大貨車登記車
      主為「建順砂石行」等情，有商業登記公示資料查詢明細
      、汽車車籍查詢各1份在卷可稽。且林志峰駕駛上開自用
      大貨車於100年7月8日10時34分許，行經臺中市○○路○
      段978號前，經原舉發機關警員以「裝載砂石，未依規定
      使用砂石專用車（禁止通行）」之違規事由，當場攔停舉
      發，並開立中市警交字第GH0000000號舉發違反道路交通
      管理事件通知單等情，有該舉發違規通知單在卷可稽，並
      為異議人所不爭執，自堪信為真實。而依前揭道路交通管
      理處罰條例第29條之1第1項定，本件違規事由應以上開自
      用大貨車所有人即「建順砂石行」為處罰對象，揆諸上開
      說明，本件違規事由所生公法上負擔應歸屬於「建順砂石
      行」之負責人林坤榮，準此，本件違反道路交通管理事件
      裁決書雖係以「建順砂石行」為受處分人，然「建順砂石
      行」之權利義務應歸屬於其負責人林坤榮，從而，本件異
      議人以「建順砂石行」負責人名義聲明異議，於程序上自
      屬合法，並應將本件異議人即受處分人更正為林坤榮即建
      順砂石行，合先敘明。
（二）車牌號碼006-RX號自用大貨車之顏色係白綠色，其車身式
      樣為「框式、傾卸式」，且未經監理機關檢驗通過登檢為
      裝載砂石、土方之專用車輛等情，有汽車車籍查詢1份附
      卷足憑。且依卷附本件違規採證錄影畫面翻拍照片顯示：
      上開自用大貨車於100年7月8日經警舉發違規當時，其貨
      廂裝有大量石塊、泥土並參雜部分混凝土塊等情，足認上
      開異議人所有自用大貨車於前開時、地確有裝載砂石、土
      方未依規定使用專用車輛之違規事由，而原處分機關依道
      路交通管理處罰條例第29條之1第1項規定，於100年8月18
      日以中監違字第裁60-GH0000000號裁決書，裁處異議人罰
      鍰6萬元，尚與首揭規定相符。
（三）異議人雖以前情置辯。惟查，異議人因不服遭原舉發機關
      舉發違反道路交通管理處罰條例第29條之1一案發文予行
      政院環境保護署，經該署於100年8月4日以環署廢字第100
      0066669號函表示：「說明：一、復貴公司100年7月21日
      未具文號函。二、本署前已於100年7月14日函請交通部研
      議『污泥』應排除適用道路交通管理處罰條例第29-1條之
      規定（附件1）。三、本案請貴公司正式向臺中市政府警
      察局提起陳述時，將陳述書副知本署，本署將正式函文維
      護業者權益。惟如裝載之物質包含砂石、土方時，仍應遵
      依道路交通管理處罰條例之規定辦理。」等語，有該函文
      影本在卷可參，足見行政院環境保護署認為僅有裝載「
      污泥」時得以排除適用道路交通管理處罰條例第29條之1
      第1項規定，如裝載之物質包含「砂石、土方」時仍應依
      道路交通管理處罰條例規定辦理，而上開自用大貨車於前
      開時、地經警舉發違規之際，其貨廂裝有大量石塊、泥土
      並參雜部分混凝土塊等情已如前述，是以，本件仍應適用
      道路交通管理處罰條例第29條之1第1項規定，尚難以上揭
      行政院環境保護署函文內容，而為對異議人有利之認定。
      則異議人所辯前詞，尚非可採。
五、綜上以析，異議人所有上開自用大貨車於前開時、地確有上
    揭違規行為，原處分機關依首揭規定裁處罰鍰6萬元，核無
    違誤。從而，本件異議為無理由，應予駁回。
據上論斷，應依道路交通管理處罰條例第87條第2項、道路交通
事件處理辦法第18條之規定，裁定如主文。
中    華    民    國   100    年    10    月    14    日
                  交通法庭    法  官  賴秀雯
以上正本證明與原本無異。
如不服本裁定，應於送達後5日內向本院提出抗告狀。（應附繕
本）
                              書記官  林政佑
中    華    民    國   100    年    10    月    14    日